臺灣臺中地方法院刑事判決　　　　　　　95年度易字第3885號
公　訴　人　臺灣臺中地方法院檢察署檢察官
被　　　告　丁○○
上列被告因違反臺灣地區與大陸地區人民關係條例案件，經檢察
官提起公訴（九十五年度偵字第二六二五九號），本院判決如下
：
    主    文
丁○○無罪。
    理    由
一、公訴意旨略以：被告丁○○係臺中縣神岡鄉○○村○○路一
    二七九號「醉便宜小吃店」之負責人，明知吳文雅、方飛霞
    、蔡賽飛均係中國大陸地區來臺團聚及依親之人民，依法不
    得僱用或留用該大陸地區人民從事未經許可或與許可範圍不
    符之工作，竟自民國九十五年十一月一日起先後僱用吳文雅
    、方飛霞及蔡賽飛等三人在上開小吃店工作，並收取客人所
    支付之小費，迄九十五年十一月六日下午三時二十分許，為
    警在上址查獲。因認被告丁○○涉有臺灣地區與大陸地區人
    民關係條例第八十三條第一項之罪嫌等語。
二、按犯罪事實應依證據認定之，無證據不得認定犯罪事實，刑
    事訴訟法第一百五十四條第二項定有明文。而刑事訴訟法上
    所謂認定犯罪事實之證據，係指足以認定被告確有犯罪行為
    之積極證據而言，該項證據自須適合於被告犯罪事實之認定
    ，始得採為斷罪資料，最高法院二十九年上字第三一０五號
    著有判例。另告訴人之告訴，係以使被告受刑事訴追為目的
    ，是其陳述是否與事實相符，仍應調查其他證據以資審認，
    最高法院五十二年台上字第一三００號判例可資遵循。又認
    定犯罪事實所憑之證據，無論係直接證據或間接證據，其為
    訴訟上之證明，須於通常一般之人均不致有所懷疑，而得確
    信其為真實之程度者，始得據為有罪之認定，倘其證明尚未
    達到此一程度，而有合理之懷疑存在，復無其他調查途徑可
    尋，法院即應為無罪之判決，最高法院七十六年台上字第四
    九八六號判例足供參照。
三、公訴人認被告涉有臺灣地區與大陸地區人民關係條例第八十
    三條第一項犯行，無非係以證人即查獲本案之員警乙○○、
    丙○○證述前揭三名大陸地區人民確有強索小費之事實，並
    經證人吳文雅、方飛霞、蔡賽飛於警詢及偵訊中證述明確，
    又證人即被告之妻甲○○於警詢及偵訊時亦證稱吳文雅等大
    陸地區人民當時正在「醉便宜小吃店」等語，復有照片四張
    、大陸地區人民明細資料報表四紙在卷可稽，為其主要論據
    。訊據被告丁○○則堅決否認有何公訴意旨載稱之前揭僱用
    大陸地區人民從事未經許可工作之情事，辯稱：「醉便宜小
    吃店」係由伊所經營，但伊平日以修理電器為業，該小吃店
    由伊承租後就交由妻子甲○○經營，前揭大陸地區女子向客
    人收取小費時，伊並不在場，對此亦不知情，由於伊娶大陸
    籍新娘甲○○為妻，所以該店就有很多大陸地區人民前來聚
    集聊天，吳文雅等大陸地區女子當天亦係應甲○○之邀過來
    吃薑母鴨，並非受雇於伊從事服務生工作等語。
四、經查：
（一）證人即被告之妻甲○○於本院審理時證稱：「（問：位於
      臺中縣神岡鄉『醉便宜小吃店』何人負責經營？）我老公
      負責晚上去看一看，我只要開店時間天天都在那裡，我是
      負責炒菜、招呼客人。」、「（問：這家店是妳先生經營
      ？還是有做其他事業？）我先生是在經營電器行，外面招
      牌也是聲寶牌電器行。因為電器生意不好，所以我才提議
      擺幾張桌子，我炒大陸菜來經營小吃店，……我先生在家
      裡還有一家電器行，是位在臺中縣大雅鄉○○村○○路二
      十二號，我先生主要都在那邊，晚上才會過來看看小吃店
      。」等語，此與被告前揭所辯：伊平日以修理電器為業，
      「醉便宜小吃店」由伊承租後就交由妻子甲○○經營等語
      互核相符。另參諸證人即查獲本案之警員丙○○亦於本院
      審理時證稱：「（問：前後二次，被告是否有在場？）第
      一次不是我到，我不知道。那間店實際負責人應該是被告
      的太太，因為都是她在打點。整個過程中，我們只看到她
      老婆打電話……。」、「（問：後來被告有無到場？）是
      事後我們通知他來派出所，他才出現。」等語，益徵實際
      負責經營、管理該小吃店之人應為被告之妻甲○○，並非
      被告。縱令被告曾於夜間前來該店查看，然此亦係由於該
      店所在地本為被告承租作為電器行之用，且因其與妻子甲○○平日上班時間分隔兩地，利用夜間餘暇至上址店內走
      動，藉以了解甲○○工作概況，並協助甲○○打掃收拾，
      亦難謂與常情相悖，尚無從憑此認定被告即為「醉便宜小
      吃店」之實際負責人。公訴意旨遽認被告為該店負責人，
      並指其為僱用吳文雅、方飛霞、葉賽飛之行為主體，容有
      誤會，尚非可採。
（二）而被告雖於警詢、偵查及本院行準備程序時，均自承為該
      店之實際負責人，惟被告早於九十五年十一月六日警詢時
      即已表明：「平常都是我老婆甲○○在經營看管，我每天
      都會於店打烊前至店內協助收拾、打掃。」等語。又被告
      先前亦曾因違反臺灣地區與大陸地區人民關係條例案件，
      經臺灣臺中地方法院檢察署檢察官於九十五年八月十日以
      九十五年度偵字第一三三二九號為不起訴處分確定，在該
      案於九十五年六月一日警詢時，被告亦自承經營該小吃店
      ，然經員警再次詢問該店經營者何人，被告則表明：「當
      時是我大陸配偶甲○○在管理。」、「小吃部一般都是我
      委託太太甲○○在管理，有時我會去看看經營情形。」等
      語。被告一方面既自承為「醉便宜小吃店」之實際負責人
      ，卻又一再表明係由其妻甲○○負責經營管理，二者所述
      實已相互矛盾。則該店究竟係由被告或甲○○負責實際經
      營、管理？即滋疑義。是以被告非無可能對於「名義負責
      人」與「實際負責人」之定義發生混淆，主觀上認為其應
      就所承租店面衍生之問題負責，即答稱自己為該店實際負
      責人，實則對於其妻甲○○經營該店業務情形未必全然了
      解，自不得僅憑被告自承為該店負責人一語，即置被告之
      真意或客觀實情於不顧，而為不利被告之認定。
（三）另證人吳文雅雖於警詢時證稱：自九十五年十一月一日起
      在上址受雇陪客人喝酒、聊天、唱歌等語，證人方飛霞於
      警詢時則否認受雇於甲○○，僅證稱在該處幫忙端菜等語
      ，證人葉賽飛則否認與被告或甲○○存有認何僱傭關係等
      語，惟渠等三人嗣於九十五年十一月七日接受檢察官偵訊
      時，皆已當庭具結並堅決否認在「醉便宜小吃店」內打工
      或受領薪資，且均陳稱係臨時應甲○○之邀前來等語，就
      證人吳文雅、方飛霞部分，前後所言已非一致。而九十五
      年十一月六日下午，係由被告之妻甲○○撥打電話請吳文
      雅等大陸地區人民前來上址「醉便宜小吃店」，且由甲○○主動向喬裝顧客之丙○○、乙○○警員等人提議支付小
      費等情，業據證人丙○○、乙○○於本院審理時證述明確
      。則前揭吳文雅、方飛霞、葉賽飛等大陸地區女子均非原
      本即在店內工作，而係經由實際負責人甲○○以電話聯繫
      後，始相偕前來陪客飲酒、唱歌，此與一般受僱從事服務
      生工作者，均在店內負責擦拭桌椅、收拾碗盤、協助點菜
      並等候客人前來消費之情形究屬有別，能否逕認前揭三名
      大陸地區女子在上址小吃店受雇從事工作？恐嫌率斷。公
      訴人遽認被告係僱用吳文雅等人在上址店內工作，就行為
      態樣之認定尚有可議，亦非可採。
（四）又吳文雅、方飛霞、葉賽飛等人雖非受僱在該店從事工作
      ，亦有可能係經他人留用而偶至該處賺取小費花用，然當
      日實際撥打電話促請前揭大陸地區女子前來該店之人，應
      為甲○○而非被告，已如前述；而在席間一再出言要求喬
      裝客人之丙○○、乙○○警員支付小費或其他名目費用者
      ，亦為甲○○本人，當時被告並不在場等情，業據證人甲○○、丙○○於本院審理時證述屬實。縱使認為吳文雅、
      方飛霞、葉賽飛等三名大陸地區女子係因受人留用而在上
      址陪客飲酒、唱歌，然該一時一地之留用行為亦為甲○○
      親自所為，並無證據證明甲○○於留用吳文雅等人前，已
      先與被告互為聯絡謀議。被告雖與甲○○具有夫妻關係，
      但渠等二人日間工作並非同在一處，被告對於甲○○在特
      定時空下所為之經營行為未必充分知悉。公訴蒞庭檢察官
      認為被告默認甲○○之上開經營行為，恐屬出於臆測之詞
      ，難認有據，自無足取。
    綜上所陳，被告前揭所辯：伊不知悉吳文雅等大陸地區女子
    在上址店內工作收取小費等語，尚非無憑，堪可採信。此外
    ，復查無其他積極證據足認被告確有公訴意旨所稱之僱用大
    陸地區人民從事未經許可工作之犯行，依「罪疑唯輕」之刑
    事法原則，不能證明其犯罪，揆諸首揭法條及判例意旨，應
    諭知被告無罪之判決。
據上論斷，應依刑事訴訟法第三百零一條第一項前段，判決如主
文。
本案經檢察官郭明嵐到庭執行職務。
中　　華　　民　　國　　96　　年　　3 　　月　　19　　日
                  刑事第七庭  審判長法  官  陳如玲
                                    法  官  張清洲
                                    法  官  高文崇
上正本證明與原本無異。
如不服本判決，應於送達後十日內向本院提出上訴狀（須附繕
本），上訴於台灣高等法院台中分院。
                                    書記官  林淑慧
中　　華　　民　　國　　96　　年　　3　　月　　19　　日
